【裁判字號】    99,上易,40
【裁判日期】    990406
【裁判案由】    詐欺
【裁判全文】
臺灣高等法院臺南分院刑事判決          99年度上易字第40號
上 訴 人  臺灣臺南地方法院檢察署檢察官
被上訴人
即 被 告  丙○○
上列上訴人因被告詐欺案件，不服臺灣臺南地方法院98年度易字
第853號中華民國98年10月26日第一審判決（起訴案號：臺灣臺
南地方法院檢察署98年度偵字第5390號），提起上訴，本院判決
如下：
    主  文
上訴駁回。
    理  由
一、按案件曾經判決確定者，應諭知免訴之判決，刑事訴訟法第
    302條第1款定有明文。又訴訟上所謂一事不再理之原則，關
    於實質上一罪或裁判上一罪，亦均有其適用，最高法院60年
    台非字第77號亦著有判例。次按第367條之判決及對於原審
    諭知管轄錯誤、免訴或不受理之判決上訴時，第二審法院認
    其為無理由而駁回上訴，或認為有理由而發回該案件之判決
    ，得不經言詞辯論為之，刑事訴訟法第372條亦有明文。
二、公訴意旨略以：被告丙○○與共犯甲○○（另行審結）均能
    預見提供帳戶供他人使用，他人有將用於財產犯罪之可能，
    因丙○○於民國96年底，向不詳姓名者借款後，無力清償本
    息，該不詳姓名者，乃指派甲○○出面向丙○○收集存款帳
    戶，甲○○即基於幫助他人犯罪之不確定故意，先於97年2
    月底某日，在臺南市東區後甲圓環附近某臭豆腐店前，向丙○○稱老闆簽棒賭博有二筆匯款，要用帳戶，丙○○為能緩
    期償還本息，亦基於幫助他人犯罪之不確定故意，即將其平
    日保管丈夫張丁印所有臺灣中小企業銀行東台南分行第000-
    00-000000號帳戶（下稱系爭銀行帳戶）提款卡與密碼（張
    丁印涉犯幫助詐欺罪嫌，業經本院於97年11月19日以97年度
    上易字第602號判決無罪確定）交付甲○○，再由甲○○轉
    交不詳姓名者後，嗣該不詳姓名者又指示甲○○再於翌日向
    丙○○稱老闆不要臺灣中小企銀提款卡，要中國信託、富邦
    、渣打等銀行提款卡，但丙○○表示僅有郵局帳戶，經甲○○請示該不詳姓名者，數日後，甲○○向丙○○表示郵局帳
    戶亦可，丙○○乃約甲○○至上開地點，將其本人之臺南虎
    尾寮郵局第00000000000000號帳戶（下稱虎尾寮郵局帳戶）
    存摺、提款卡及密碼交付甲○○後，甲○○即再轉交該不詳
    姓名者，該不詳姓名者於取得張丁印與丙○○夫婦上開帳戶
    提款卡及密碼後，即提供予不同之二個詐欺集團。嗣該二詐
    欺集團成員取得上開二個帳戶後，即分別基於意圖為自己不
    法之所有，其一詐欺集團成員於97年3月2日撥打電話予乙○○，佯稱乙○○於97年1月之網路購物時作業有疏失，致付
    款方式有問題，必須依指示至提款機操作，否則將會有取消
    單子云云，致乙○○陷於錯誤，依指示於97年3月2日至臺北
    縣新莊市某郵局提款機操作，在不知情狀況下，將其郵局帳
    戶內存款匯出新臺幣（下同）22,123元至系爭銀行帳戶內；
    另一詐欺集團成員於購物網站上虛設拍賣PanasonicTC-32VP
    K32吋液晶電視含數位機上盒之訊息，使丁○○陷於錯誤下
    標拍定，於97年3月2日，在桃園縣平鎮市○○路○段150巷25
    5弄10號，以網路銀行將2萬元轉匯至丙○○之臺南虎尾寮郵
    局帳戶（丙○○此部分幫助詐欺罪，業經臺灣桃園地方法院
    於97年7月2日以97年度壢簡字第1723號判處拘役35日確定）
    。嗣林惑佑與丁○○發覺有異，始知受騙報警究辦，因認被
    告丙○○就交付張丁印所有之系爭銀行帳戶提款卡及密碼與
    他人之行為，係涉犯刑法第30條、第339條第1項之幫助詐欺
    取財罪嫌等語。
三、經查：
（一）被告丙○○於97年2月底某日，為緩期償還借款本息，因
      而將其所申辦之虎尾寮郵局帳戶存摺、提款卡及密碼交予
      地下錢莊所指定之人即同案被告甲○○，因而輾轉落入詐
      欺集團手中，嗣該詐欺集團成員取得該虎尾寮郵局帳戶後
      ，即基於意圖為自己不法之所有之犯意，於購物網站上虛
      設拍賣PanasonicTC-32VPK32吋液晶電視含數位機上盒之
      訊息，使被害人丁○○陷於錯誤下標拍定，於97年3月2日
      ，在桃園縣平鎮市○○路○段150巷255弄10號，以網路銀
      行將2萬元轉匯至被告丙○○之臺南虎尾寮郵局帳戶內，
      並遭詐欺集團成員提領殆盡，後因被害人丁○○察覺有異
      ，報警處理，始經警查獲，而其所犯上開刑法第30條、第
      339條第1項幫助詐欺取財罪犯行，業經臺灣桃園地方法院
      於97年7月2日以97年度壢簡字第1723號判處拘役35日確定
      ，已於同年11月11日縮刑期滿執行完畢等情，有上開刑事
      簡易判決及臺灣高等法院被告前案紀錄表1份附卷可稽，
      是上開案件（下稱另案幫助詐欺案件）顯已經判決確定甚
      明。
（二）而被告丙○○於97年2月底將其所有之虎尾寮郵局帳戶存
      摺、提款卡及密碼交付地下錢莊人員前數日，即已因無力
      償還借款本息，為緩期清償本息，因而同意地下錢莊人員
      之要求，將其夫張丁印所有之系爭銀行帳戶提款卡及密碼
      交付予同案被告甲○○，但因同案被告甲○○告知其老闆
      不要臺灣中小企業銀行之帳戶，被告丙○○為免仍遭地下
      錢莊人員追討當期借款利息，因而再依同案被告甲○○指
      示交付其所有之虎尾寮郵局存摺、提款卡及密碼等情，業
      據被告丙○○迭於警詢、偵查及原審審理時供述明確。惟
      以被告丙○○先後二次交付系爭銀行帳戶及虎尾寮郵局帳
      戶之幫助詐欺犯行，顯係基於同一緩期清償該期借款本息
      之目的，在密切接近之時、地所為，各行為之獨立性極為
      薄弱，依一般社會健全觀念，在時間差距上，難以強行分
      開，在刑法評價上，以視為數個舉動之接續施行，合為包
      括之一行為予以評價，較為合理，應屬接續犯，而僅可論
      以一幫助詐欺取財罪。
（三）原審法院認公訴意旨所指被告丙○○涉犯幫助詐欺取財之
      犯行，既與業經判決確定之另案幫助詐欺案件，係屬接續
      犯之實質上一罪關係，被告既僅有一幫助行為，僅得論以
      一罪，並為另案幫助詐欺案件之確定判決既判力所及，而
      為免訴判決之諭知。本院經核其認事用法均無不當。
四、上訴人臺灣臺南地方法院檢察署檢察官上訴意旨仍執陳詞，
    認被告交付虎尾寮郵局帳戶係另起犯意，指摘原判決不當。
    惟被告先後二次交付系爭銀行帳戶及虎尾寮郵局帳戶之幫助
    詐欺犯行，主觀上均係基於同一緩期清償該期借款本息之目
    的所為，而從客觀上觀察，該二次交付帳戶之行為間，確實
    存在密切接近之時空關聯性，符合社會通念上之一個行為概
    念，故原審予以一個行為之法律評價，諭知本件免訴判決，
    應認於法無違。檢察官上訴意旨所陳，為無理由，揆諸首揭
    規定意旨，應予駁回，並不經言詞辯論為之。
五、依刑事訴訟法第368條、第372條，判決如主文。
中    華    民    國    99    年    4     月    6     日
                    刑事第三庭  審判長法  官  陳義仲
                                      法  官  宋明中
                                      法  官  蔡勝雄
以上正本證明與原本無異。
不得上訴。
                                      書記官  汪姿秀
中    華    民    國    99    年    4     月    6     日

司法院資訊處製作；財團法人民間司法改革基金會備份。
